【裁判字號】    95,訴,3017
【裁判日期】    951127
【裁判案由】    清償借款
【裁判全文】
臺灣臺北地方法院民事判決              95年度訴字第3017號
原      告   永豐商業銀行股份有限公司
法定代理人   盧正昕
訴訟代理人   乙○○
被      告   新葎企業有限公司
兼法定代理人 戊○○
被      告   甲○○
上列當事人間請求清償借款事件，本院於中華民國95年11月20日
言詞辯論終結，判決如下：
    主      文
被告新葎企業有限公司、戊○○應連帶給付原告新台幣柒拾貳萬
捌仟柒佰伍拾捌元，及自民國九十四年十一月三日起至清償日止
，按年息百分之陸點伍柒貳貳計算之利息，暨自民國九十四年十
二月四日起至清償日止，其逾期在六個月以內者，按上開利率百
分之十，逾期超過六個月者，按上開利率百分之二十計算之違約
金。
原告其餘之訴駁回。
訴訟費用由被告新葎企業有限公司、戊○○連帶負擔。
    事實及理由
壹、程序方面：
一、按當事人得以合意定第一審管轄法院。但以關於由一定法律
    關係而生之訴訟為限。前項合意，應以文書證之，民事訴訟
    法第24條定有明文。查本件兩造所簽訂之約定書第13條合意
    以本院為第一審管轄法院，是本院自有管轄權，合先敘明。
二、次按，本件被告新葎企業有限公司（下稱新葎公司）、戊○○經合法通知後，未於言詞辯論期日到場，核均無民事訴訟
    法第386 條所列各款之情形，爰依原告之聲請，准其一造辯
    論而為判決。
三、本件原告原為台北國際商業銀行股份有限公司（下稱台北國
    際商銀）、法定代理人為丙○○，於訴訟進行中之民國95年
    11 月13 日奉行政院金融監督管理委員會核准與建華商業銀
    行股份有限公司合併後，更名為永豐商業銀行股份有限公司
    （下稱永豐銀行），法定代理人變更為盧正昕，並經經濟部
    核准登記在案，原台北國際商銀之權利義務，係由合併後新
    設之永豐銀行即原告概括承受，其具狀聲明承受訴訟，依法
    並無不合。
四、末按，訴狀送達後，原告不得將原訴變更或追加他訴。但擴
    張或減縮應受判決事項之聲明者，不在此限，民事訴訟法第
    255 條第1 項第3 款定有明文。本件原告於95年11月20日之
    言詞辯論期日，就其違約金之請求，分別將自94年12月3 日
    起算變更為自94年12月4 日起算、將自95年6 月3 日起算變
    更為自95年6 月4 日起算，有該次期日言詞辯論筆錄在卷可
    稽，核其行為係屬應受判決事項聲明之減縮，依前開規定，
    應予准許。
貳、實體方面：
一、原告起訴主張：
（一）被告新葎公司於94年9 月2 日，向原告借得新台幣（下同
      ）750,000 元，借期、利率及繳款日期均如附表1 所示，
      並以被告戊○○、甲○○為連帶保證人，與原告立有借據
      暨約定書為憑，並約定：1 、自第1 期起，本息平均攤還
      。2 、如未按期清償，逾期6 個月以內者，應另按前開利
      率之1 成計算加付違約金，逾期6 個月以上者，應另按前
      開利率之2 成計算加付違約金。
（二）嗣被告新葎公司對前開借款自94年11月2 日起，即未依約
      繳款，依授信約定書第5 條第1 項第1 款之約定，全部債
      務視同到期，尚積欠如主文第1 項所示之本金、利息及違
      約金，迭經催討無效，為此爰依消費借貸及連帶保證契約
      之法律關係，起訴請求被告連帶給付所積欠之本金、利息
      及違約金等語。並聲明：如主文第1 項所示。
二、被告方面：
（一）被告新葎公司、戊○○經合法通知，未於言詞辯論期日到
      場，亦未提出書狀作何聲明或陳述。
（二）被告甲○○則以：系爭借據暨約定書關於連帶保證人之欄
      位，不是伊簽名及蓋章。伊於94年8 月間（即簽立系爭借
      據之期間）仍在中國大陸，伊未曾到過原告銀行對保，亦
      未授權他人為之等語，資為抗辯。
三、經查，本件原告主張被告新葎公司邀同被告戊○○為連帶保
    證人向原告借款等上開事實，業據提出借據暨約定書、放款
    債務明細表等影本各1 份為證，核屬相符。而被告新葎公司
    、戊○○已於相當時期受合法通知，未於言詞辯論期日到場
    爭執，亦未提出資料以供本院參酌，依原告所提之上開證據
    ，堪信原告此部分主張為真實。至原告主張被告甲○○為連
    帶保證人，應負連帶清償責任云云，則為被告甲○○所否認
    ，並以前開情詞置辯。是本件原告與被告甲○○間之爭點厥
    為：被告甲○○就本件系爭借款是否應負連帶清償責任？茲
    析述如下：
（一）按私文書之真正，他造當事人有爭執者，舉證人應負證明
      其真正之責，此觀民事訴訟法第357 條規定即明。本件原
      告雖提出借據暨約定書為證，但系爭私文書之形式上真正
      為被告甲○○所否認，故原告就該私文書之真正自應負舉
      證之責。
（二）原告雖聲請通知證人即本件原告負責對保之職員丁○○到
      庭作證，惟證人丁○○證稱：該次借貸係由伊承辦，伊只
      有見過保證人甲○○1 次，但無法確認是否為今日在庭上
      的甲○○，伊只記得那時那位王先生有白頭髮等語（見本
      院95年6 月1 日言詞辯論筆錄），可知斯時負責對保之證
      人丁○○並未能肯定被告甲○○即為其所對保之對象，自
      難依據證人丁○○上開證詞即認定系爭私文書中「甲○○
      」之印文及簽名形式上為真正。
（二）又本院依原告聲請囑託法務部調查局鑑定系爭文書上「甲○○」簽名筆跡及印文是否真正，鑑定結果為：「一、甲
      類字跡（即系爭私文書上『甲○○』之簽名）與乙類簽名
      （即彰化銀行信用卡申請書、華南銀行基本資料、存款憑
      條、取款憑條及彰化銀行開戶資料、香港特別行政區多次
      入境許可證等原件上『甲○○』之簽名）筆劃特徵不同。
      二、A 類印文（即系爭私文書上『甲○○』之印文）與B1
      、B2、B3類印文（即彰化銀行信用卡申請書、華南銀行基
      本資料、存款憑條、取款憑條及彰化銀行開戶資料、香港
      特別行政區多次入境許可證等原件上『甲○○』之印文）
      均不同」，有該局95年9 月18日調科貳字第09500426450
      號鑑定通知書1 份附卷可稽，可知原告所提系爭私文書中
      「甲○○」之簽名、印文形式上難認定為真正。
（三）另本院依職權調閱被告甲○○之入出境查詢紀錄資料，被
      告甲○○確曾於94年8 月16日出境，直至94年10月6 日始
      入境，有入出境查詢結果1 紙在卷可憑，足見被告甲○○
      上開抗辯應堪以採信。
（四）承上，原告就被告甲○○確於系爭借據暨約定書上簽名、
      蓋印，故對系爭借款應負連帶保證責任等情，未能舉證以
      實其說，本院因認被告甲○○所為其不負連帶保證責任之
      抗辯，即屬有據。
四、綜上所述，原告依消費借貸及連帶保證契約之法律關係，請
    求被告新葎公司、戊○○連帶給付如主文第1 項所示之本金
    、利息及違約金，為有理由，應予准許。原告其餘請求，則
    無理由，應予駁回。
五、本件事證已臻明確，兩造其餘主張、陳述及其所提證據，經
    審酌與本院前揭判斷不生影響，毋庸再予審酌，併此敘明。
六、據上論結，原告之訴為一部有理由、一部無理由，爰依民事
    訴訟法第385 條第1 項前段、第79條、第85條第2 項，判決
    如主文。
中    華    民    國    95    年    11    月    27    日
                  民事第一庭  法  官  蔡和憲
以上正本係照原本作成。
如對本判決上訴，須於判決送達後20日內向本院提出上訴狀。
中    華    民    國    95    年    11    月    27    日
                              書記官  吳文雄


司法院資訊處製作；財團法人民間司法改革基金會備份。
